臺灣基隆地方法院刑事判決　　　　　　　 96年度訴字第587號
公　訴　人　臺灣基隆地方法院檢察署檢察官
被　　　告　丁○○
　　　　　　　　　　　3樓
　　　　　　　　　　（另案羈押於臺灣臺北看守所）
上列被告因搶奪案件，經檢察官提起公訴（96年度偵字第3440號
）本院判決如下︰
    主  文
丁○○共同意圖為自己不法之所有，而搶奪他人之動產，處有期
徒刑拾月，減為有期徒刑伍月，如易科罰金以銀元參佰元即新台
幣玖佰元折算壹日。
    事  實
一、丁○○、丙○○（業經本院判決有期徒刑6月，減刑3月）共
    同意圖為自己不法所有之犯意聯絡，於民國95 年6月底某日
    22時許，由丁○○騎乘機車後載丙○○，行經基隆巿深溪路
    萬家福大賣場旁時，由丙○○下車向行經該處之乙○○○假
    藉借電話卡，丁○○則在機車上佯向乙○○○問路，隨後丙○○將電話卡返還乙○○○並假意詢問有無零錢可換時，趁
    乙○○○持小皮包欲換零錢而不及防備之際，出手搶奪其所
    有之皮包1只（內有乙○○○身分證、健保卡、現金8百元及
    鑰匙1 串）得手，丁○○即迅速騎乘機車後載丙○○逃離現
    場（身分證、健保卡已發還乙○○○，現金8 百元花用殆盡
    ，鑰匙1串丟棄）。
二、案經基隆市警察局第三分局報告台灣基隆地方法院檢察署檢
    察官偵查起訴。
    理  由
一、訊據被告丁○○矢口否認有搶奪之犯行，辯稱：「是丙○○
    說要下車打電話，並不知道丙○○是下車行搶，丙○○搶奪
    時伊也嚇了一跳，沒有騎機車載丙○○逃離現場。」云云。
    經查，前開犯行業據共犯丙○○於本院審理時坦承：「當日
    我和丁○○看到有路人乙○○○1 人走在路上，丁○○叫我
    下車看看有沒有機會可以搶，所以我就下車去假裝說要問路
    及借電話卡，趁乙○○○不注意時搶奪乙○○○的皮包，得
    手後就趕緊坐上丁○○的機車。當時有搶到錢，搶到的錢都
    放在丁○○那邊，錢已經花掉，搶到的鑰匙也已經丟棄了。
    」等語不諱（見本院96年10月9 日審判筆錄），且證人乙○○○雖經本院傳喚未到院陳述，然依其於96年2月1日在警詢
    中證稱：「96年5月底晚上22 時左右，在基隆市萬家福賣場
    遭一男一女騎機車行搶，當時女嫌先向我借電話卡，再由男
    嫌佯稱問話方式（大香港怎麼走），我就告訴他，男嫌將自
    己所騎乘之機車發動，女嫌打完電話後將電話卡還給我，且
    問我有無零錢10元可以換，我正要拿零錢跟女嫌換時，女嫌
    就從我手上之咖啡色小皮包（皮包內有身分證、健保卡、鑰
    匙一串、800 元）搶走，得手後坐上男嫌所接應之機車逃逸
    。」等語（偵卷第5 頁），核與共犯丙○○自白之上開犯行
    相符，且經證人於警方提供之8 張照片中，分別指認出被告
    丁○○、丙○○為下手行搶之人，此有指認犯嫌照片資料2
    份及贓物認領保管單1 張在卷可參，堪認共犯丙○○之自白
    及證人乙○○○之證言與事實相符，可以採信。被告前開所
    辯與事實相悖，不足採信。
二、論罪科刑：
  (一)刑法於94年2月2日修正公布，95年7月1日施行（下稱新法；
    修正前刑法下稱舊法），新法第2條第1項之規定，係規範行
    為後法律變更所生新舊法律比較適用之準據法，於新法施行
    後，應適用新法第2條第1項之規定，為「從舊從輕」之比較
    。本案被告所為之搶奪犯行，犯罪時間在新法施行前，此部
    分詳如附表所示。
  (二)核被告丁○○所為，係犯刑法第325條笫1項之搶奪罪。被告
    丁○○與共犯丙○○2 人間，就本件搶奪犯行，有犯意聯絡
    及行為分擔，應論以共同正犯。本院審酌被告均值青壯年，
    不思憑藉己力循正當管道獲取財物，竟相約行搶，法治觀念
    明顯淡薄，嚴重影響社會秩序，及其犯後一再飾詞卸責，將
    一切犯行推由丙○○承擔，顯然並無任何悔改之意等一切情
    狀，量處如主文所示之刑。
  (三)按犯罪在96年4月24 日以前者，除中華民國九十六年罪犯減
    刑條例另有規定者外，有期徒刑、拘役或罰金，減其刑期或
    金額2分之1；刑法第325 條第1項之罪，經宣告逾有期徒刑1
    年6 月之刑者，不予減刑，中華民國九十六年罪犯減刑條例
    第2 條第1項第3款、第3條第1項第15款分別定有明文。查被
    告所為之犯行，雖係犯刑法第325條第1項之搶奪罪，其犯罪
    時間係在96 年4月24日以前，且宣告刑未逾有期徒刑1年6月
    ，應依同條例第2 條第1項第3款之規定，減其宣告刑即有期
    徒刑10月之刑期2分之1，並諭知易科罰金之折算標準，以資
    懲儆。
三、據上論斷，應依刑事訴訟法第299 條第1項前段，刑法第2條
    第1項、第28條、第325條第1項，修正前刑法第41條笫1項前
    段，罰金罰鍰提高標準條例第1 條前段、修正前罰金罰鍰提
    高標準條例第2 條，現行法規所定貨幣單位折算新台幣條例
    第2條，中華民國96 年罪犯減刑條例第2條第1項第3款、第7
    條、第9條，判決如主文。
本案經檢察官甲○○到庭執行職務。
中　　華　　民　　國　　96　　年　　12　　月　　27　　日
                  刑事第四庭審判長法  官    齊  潔
                                  法  官    王慧惠
                                  法  官    何怡穎
以上正本證明與原本無異。
如不服本判決應於收受本判決後10日內向本院提出上訴書狀，其
未敘述上訴理由者，並得於提起上訴後10日內向本院補提理由書
狀（均須按他造當事人之人數附繕本）「切勿逕送上級法院」。
中　　華　　民　　國　　96　　年　　12　　月　　27　　日
                                   書記官    鄭梅君
附錄本案論罪科刑法條：
刑法第325條第1項
意圖為自己或第三人不法之所有，而搶奪他人之動產者，處6月
以上5年以下有期徒刑。
附表（新舊法比較）
┌──┬───────────┬───────────┬──────┬─────────┐
│編號│     新法規定         │      舊法規定        │個別比較結果│    理由及根據    │
├──┼───────────┼───────────┼──────┼─────────┤
│ 一 │第28條                │第28條                │無須比較    │法條文字修改，根據│
│    │二人以上共同實行犯罪之│二人以上共同實施犯罪之│            │立法理由，修法目的│
│    │行為者，皆為正犯。    │行為者，皆為正犯。    │            │在於剔除「陰謀共同│
│    │                      │                      │            │正犯」、「預備共同│
│    │                      │                      │            │正犯」，雖屬行為可│
│    │                      │                      │            │罰性要件之變更，但│
│    │                      │                      │            │與本案之共犯型態無│
│    │                      │                      │            │關，故無從比較有無│
│    │                      │                      │            │較有利被告之情形。│
├──┼───────────┼───────────┼──────┼─────────┤
│ 二 │第41條第1項           │第41條第1項           │舊法第41條第│1.被告於犯罪時之易│
│    │犯最重本刑為5 年以下有│犯最重本刑為5 年以下有│1項前段     │  科罰金折算標準為│
│    │期徒刑以下之刑之罪，而│期徒刑以下之刑之罪，而│            │  舊法第41條第1 項│
│    │受6 個月以下有期徒刑或│受6 個月以下有期徒刑或│            │  前段，依修正前罰│
│    │拘役之宣告者，得以新臺│拘役之宣告，因身體、教│            │  金罰鍰提高標準條│
│    │幣1,000 元、2,000 元或│育、職業或家庭之關係或│            │  例第2 條（現已修│
│    │3,000 元折算一日，易科│其他正當事由，執行顯有│            │  正刪除）之規定，│
│    │罰金。但確因不執行所宣│困難者，得以1 元以上3 │            │  就其原定數額提高│
│    │告之刑，難收矯正之效，│元以下折算一日，易科罰│            │  為100 倍折算一日│
│    │或難以維持法秩序者，不│金。但確因不執行所宣告│            │  ，則本件被告行為│
│    │在此限。              │之刑，難收矯正之效，或│            │  時之易科罰金折算│
│    │                      │難以維持法秩序者，不在│            │  標準，應以銀元  │
│    │                      │此限。                │            │  300 元折算一日，│
│    │                      │                      │            │  經折算為新臺幣後│
│    │                      │罰金罰鍰提高標準條例第│修正前罰金罰│  ，應以新臺幣900 │
│    │                      │2條（現已修正刪除）   │鍰提高標準條│  元折算為一日。比│
│    │                      │依刑法第41條易科罰金或│例第2 條    │  較修正前後之易科│
│    │                      │第42條第2 項易服勞役者│            │  罰金折算標準，新│
│    │                      │，均就其原定數額提高為│            │  法並未較有利於被│
│    │                      │一百倍折算一日；法律所│            │  告，依刑法第2條 │
│    │                      │定罰金數額未依本條例提│            │  第1 項之規定，應│
│    │                      │高倍數，或其處罰法條無│            │  適用舊法第41條第│
│    │                      │罰金刑之規定者，亦同。│            │  1 項前段規定、修│
│    │                      │                      │            │  正前罰金罰鍰提高│
│    │                      │                      │            │  標準條例第2 條等│
│    │                      │                      │            │  規定，定其折算標│
│    │                      │                      │            │  準。            │
│    │                      │                      │            │2.最高法院95年度第│
│    │                      │                      │            │  八次刑事庭會議決│
│    │                      │                      │            │  議三(二)參照。    │
└──┴───────────┴───────────┴──────┴─────────┘
